【裁判字號】    92,訴,687
【裁判日期】    920903
【裁判案由】    分割共有物
【裁判全文】
臺灣臺南地方法院民事判決  九十二年度訴字第六八七號
    原      告  甲○○
    訴訟代理人  乙○○
    被      告  丙○○
                丁○○
右當事人間請求分割共有物事件，本院於民國九十二年八月二十日言詞辯論終結，爰
判決如左：
    主    文
兩造共有坐落台南縣麻豆鎮○○段一二二地號、地目建、面積三一一點四五平方公尺
土地，應分割如附圖一所示：編號建１２２－Ｂ部分、面積二○七點六三平方公尺分
歸原告取得；編號建１２２部分、面積五一點九一平方公尺分歸被告丙○○取得；編
號建１２２－Ａ部分、面積五一點九一平方公尺分歸被告丁○○取得。
訴訟費用由兩造依附表所示訴訟費用分擔比例負擔。
    事    實
甲、原告方面：
一、聲明：求為判決如主文第一項所示。
二、陳述：緣坐落台南縣麻豆鎮○○段一二二地號土地、地目建，面積為三一一點四
    五平方公尺之土地乙筆（下稱系爭土地），為兩造所分別共有，原告應有部分為
    三分之二；被告丙○○應有部分為六分之一；被告丁○○應有部分為六分之一。
    系爭土地為原告買賣之土地及被告繼承之土地，其上現各有舊房屋分別各自使用
    ，現場以各自分管並各為己有，原告亦迭次催促分割，但皆遭被告置之不理，就
    被告侵占原告土地部分願以每坪新台幣（下同）十八萬元賣予被告，惟被告僅願
    以每坪十二萬元買受。是原告依民法第八百二十四條規定，為此請求准依原告所
    提如附圖一所示之分割方案予以分割。
三、證據：提出土地登記謄本、地籍圖謄本、土地分割說明圖、使用分區證明書各一
    份及照片六禎為證。
乙、被告方面：
一、聲明：同意原告所提之分割方案。
二、陳述：同意原告所提之分割方案，就越界部分願以每坪十二萬元買受，但不願協
    議分割。
丙、本院依職權囑託台南縣麻豆地政事務所派員測量。
    理    由
一、原告起訴主張：坐落台南縣麻豆鎮○○段一二二地號、地目建、面積三一一點四
    五平方公尺之系爭土地為兩造所共有，應有部分如附表所示。兩造間就系爭土地
    之分割因無法達成協議，爰依民法第八百二十三條第一項、第八百二十四條第二
    項規定，請求分割如附圖一所示等情。被告則以：同意原告之分割方案，但不願
    協議分割等語，資為抗辯。
二、經查：兩造為系爭土地之共有人，應有部分如附表所示。系爭土地無不能分割之
    情形，且共有人無不分割之特約，惟對於分割方法迄未能達成協議之事實，已據
    原告提出土地登記謄本及地籍圖為證，且為被告所不爭，應堪信為真實。按各共
    有人除共有物之使用目的不能分割或契約訂有不分割之期限者外，得隨時請求分
    割共有物；次按共有物之分割，依共有人協議之方法行之，分割之方法，不能協
    議決定者，法院得因任何共有人之聲請，命為左列之分配：一以原物分配於各共
    有人。二變賣共有物，以價金分配於各共有人，民法第八百二十三條第一項、同
    法第八百二十四條第一項、第二項分別定有明文。準此，原告依前揭規定，起訴
    請求分割系爭土地，自無不合，應予准許。
三、次查：系爭土地西鄰十米鎮道，東、南鄰他人土地，北鄰二米私設道路，系爭土
    地上自北至南依序坐落被告共有三樓四鐵皮建物及三樓四加強磚造建物（頂樓為
    鐵皮搭建），原告所有兩層磚造樓房，其旁為木材搭建之平房，此經本院勘驗現
    場，並製有九十二年六月十一日勘驗筆錄在卷足憑。本院審酌系爭土地之使用現
    況、地形、臨路情形、交通狀況、經濟效用、未來發展性及兩造之意願等一切情
    狀，認原告主張如附圖一所示之分割方法，應為適當。從而，依民法第八百二十
    四條第二項第一款規定，爰將兩造共有之系爭土地分割如附圖一所示：編號建１
    ２２－Ｂ部分、面積二○七點六三平方公尺分歸原告取得；編號建１２２部分、
    面積五一點九一平方公尺分歸被告丙○○取得；編號建１２２－Ａ部分、面積五
    一點九一分攀被告丁○○取得。
四、據上論結：本件原告之訴為有理由，依民事訴訟法第七十八條、第八十條之一、
    第八十五條第一項但書，判決如主文。
中      華      民      國    九十二    年      九      月      三      日
                                臺灣臺南地方法院民事第四庭
~B法      官  張季芬
右為正本係照原本作成
如對本判決上訴，須於判決送達後廿日內向本院提出上訴狀
中      華      民      國    九十二    年      九      月      三      日
~B法院書記官  李榮杰
~F0
~T40
附表：
    ┌──────┬────────────────┬─────────┐
    │  共有人    │   應有部分及訴訟費用分擔比例   │  備          註  │
    ├──────┼────────────────┼─────────┤
    │  甲○○    │   三分之二                     │                  │
    ├──────┼────────────────┼─────────┤
    │  丁○○    │   六分之一                     │                  │
    ├──────┼────────────────┼─────────┤
    │  丙○○    │   六分之一                     │                  │
    └──────┴────────────────┴─────────┘
本件起訴日期為民國九十二年三月十七日。


司法院資訊處製作；財團法人民間司法改革基金會備份。
